臺灣新北地方法院板橋簡易庭民事簡易判決
111年度板簡字第676號
原      告  杜宗洋  
被      告  郭余玉瓊
            林瑞祥  

上  一  人
訴訟代理人  劉秋皓  
上列當事人間請求返還不當得利事件，於中華民國111年11月18
日言詞辯論終結，本院判決如下：
    主 文
被告郭余玉瓊應給付原告新臺幣11萬7,397元。
被告林瑞祥應給付原告新臺幣11萬7,397元。
訴訟費用由被告負擔。
本判決第一項、第二項得假執行。但被告如以如附表一「反擔保
金額」欄所示之金額為原告預供擔保後，得免為假執行。
    事實及理由
壹、程序事項:
    原告於民國111年11月18日言詞辯論期日減縮聲明，將原先
    起訴狀所聲明之被告2人應分別給付原告新臺幣(下同)11萬8
    ,405元，減縮為被告2人應分別給付原告11萬7,397元等情(
    本院卷第246頁)，依民事訴訟法第255條第1項第3款規定，
    應准許變更聲明。
貳、實體事項:
一、原告主張：被告郭余玉瓊持有門牌號碼新北市○○區○○路○段0
    0號(下稱本件建物)10樓1/3的產權；被告林瑞祥持有之本件
    建物9樓1/3的產權，所有區分所有權人均有繳納公共電費、
    水費、電梯維修費等公共費用(詳如附表二所載)之義務，惟
    被告自民國97年起均未繳納，為此，爰依不當得利法律關係
    ，聲明:被告2人應分別給付原告11萬7,397元。
二、被告均抗辯:我們也有先幫原告繳納關於111年的公共電費、
    98年11月到111年9月的9樓電費、98年11月到110年12月的10
    樓電費、110年12月到111年8月的自來水費，共計29萬4,353
    元，依照公寓大廈管理條例，此些費用應該由區分所有權人
    分擔，被告2人主張抵銷，抵銷後已經不用給原告錢了(本院
    卷第251-303頁)，並聲明:原告之訴駁回。
三、不爭執事項(本院卷第104、249頁):
㈠、被告郭余玉瓊持有新北市○○區○○路○段00號10樓(下稱本件不
    動產A)1/3的不動產權利。
㈡、被告林瑞祥持有新北市○○區○○路○段00號9 樓(下稱本件不動
    產B)1/3的不動產權利。
㈢、被告2人不爭執原告分別向被告2人請求之11萬7,397元，僅係
    主張抵銷。
四、本件被告2人既然不爭執原告向渠等主張之請求，僅係主張
    抵銷，則本院應審酌之爭執點即為被告之抗辯是否有理由:
㈠、按當事人主張有利於己之事實者，就其事實有舉證之責任，
    民事訴訟法第二百七十七條前段定有明文，又同法第四百條
    第二項對經裁判之抵銷數額，復明定有既判力，則主張抵銷
    之當事人就其主張抵銷之債權及數額確實存在之事實自負有
    舉證責任(最高法院95年度台上字第1225號判決意旨參照)。
    依此開見解，被告2人既為抵銷抗辯，則渠等就抵銷事由存
    在之事實，負舉證責任。
㈡、被告並未證明其所提出之單據，係公共費用之單據:
１、根據公寓大廈管理條例第10條第2項之規定，共用部分或約定
    共用部分的管理、維護、修繕費用，由公共基金支付或由區
    分所有權人按其共有之應有部分比例分攤之，而本件抵銷抗
    辯是否成立之關鍵，即在於被告所提出之單據，是否確實為
    「共用部分或約定共用部分的管理、維護、修繕費用」之單
    據。
２、被告雖然提出地址記載為「新北市○○區○○路○段00號」之111
    年電費單據、地址記載為「新北市○○區○○路○段00號9樓」之
    98年11月到111年9月的電費單據、地址記載為「新北市○○區
    ○○路○段00號10樓」之98年11月到110年12月的電費單據、地
    址記載為「新北市○○區○○路○段00號」之110年12月到111年8
    月的自來水費單據，欲證明其抵銷抗辯有理由等情，然此開
    單據上面沒有明確的記載哪些是公共費用，哪些是非公共費
    用，蓋依社會常情，一般的水電費收據，會區分私人的費用
    及應分擔之公共費用或應分擔之戶數，惟被告所提出之單據
    ，並無任何相關之記載，則被告得否逕予以渠等繳納上開費
    用，來對原告主張抵銷，實有疑義，本院無從逕予准許。
㈢、附帶說明:
　　被告2人或許有所疑惑，何以原告提出之費用單據，本院即
    逕予認定該等費用為公共費用，而對被告所提出之單據未等
    同視之，此係因民事訴訟法所採行之辯論主義，其基本命題
    之一為「經當事人所自認之事實，法院應逕採為判決之基礎
    」，本件被告2人既然就本件原告向渠等所請求之費用，不
    論是費用性質或數額，均於言詞辯論期日明示不予爭執(本
    院卷第249頁)，則依照民事訴訟法第280條第1項，即視為自
    認，故本院必須以此做為判決基礎。然被告所主張之抵銷抗
    辯所提出的主張、費用單據，不論是費用性質亦或是費用數
    額，均未經原告所自認，且原告亦爭執其是否應負擔該等費
    用(本院卷第80、249頁)，故本院不能逕予認定被告抗辯內
    容屬實而逕將被告抗辯內容作為判決基礎。
五、綜上，原告依不當得利法律關係，請求被告2人應分別給付
    原告11萬7,397元，為有理由，應予准許。
六、本件係適用簡易程序所為被告敗訴之判決，依民事訴訟法第
    389條第1項第3款規定，依職權宣告假執行。本院另依職權
    酌定宣告被告得預供擔保免為假執行。
七、本件事證已臻明確，兩造其餘攻擊防禦方法及所為舉證，核
    於判決結果無影響，爰不逐一論述。又民事訴訟法第199條
    規定，審判長並無闡明令當事人提出新訴訟資料之義務，當
    事人於事實審未主張之情事、未聲請調查之證據，審判長本
    無闡明、調查之義務，更無未闡明即為突襲裁判之可言(最
    高法院111年度台上字第1469號判決意旨參照)。本件中，被
    告所舉之證據不能立證其抵銷請求已如前述，而法官不宜闡
    明、告知當事人其應該如何主張、如何提出證據、如何調查
    ，去幫助當事人去建構其請求權依據，因法官如此所為，等
    同因為法官之行為而增加另一方當事人敗訴風險，有違法官
    中立性。
八、訴訟費用負擔之依據：民事訴訟法第78條、第85條。　　
中　　華　　民　　國　　111 　年　　12　　月　　 9　　日
    　　　　　　　　　　　臺灣新北地方法院板橋簡易庭
                              法  官  沈易
以上正本係照原本作成。
如不服本判決，應於送達後20日內，向本庭（新北市○○區○○路0
段00巷0號）提出上訴狀並表明上訴理由，如於本判決宣示後送
達前提起上訴者，應於判決送達後 20日內補提上訴理由書（須
附繕本）。如委任律師提起上訴者，應一併繳納上訴審裁判費。
中　　華　　民　　國　　111 　年　　12　　月　　 9　　日
                              書記官  劉美蘭

附表一(金額均為新臺幣):
編號 對應的主文項次 反擔保金額 1 主文第一項 11萬7,397元 2 主文第二項 11萬7,397元 

附表二(原告所主張之項目細節；本院卷第109頁):
編號 公共費用項目 請求給付之期間 1 水費 97年9月至110年11月 2 電費 97年9月至110年11月 3 電梯保養費 97年9月至110年12月 4 電梯使用許可費 104年7月至110年11月 5 電梯維修費 103年11月、107年11月 6 消防申報費 97年10月至110年10月(並非每月均有給付，詳細見本院卷第217頁) 7 消防器材和維修費 102年12月至108年2月(並非每月均有給付，詳細見本院卷第217頁)